【裁判字號】    89,易,2894
【裁判日期】    900524
【裁判案由】    違反能源管理法
【裁判全文】
臺灣高雄地方法院刑事判決                        八十九年度易字第二八九四號
    公  訴  人  臺灣高雄地方法院檢察署檢察官
    被      告  丙○○
右列被告因公共危險案件，經檢察官提起公訴（八十九年度偵字第八八二二號），本
院判決如左：
    主  文
丙○○無罪。
    理  由
一、公訴意旨略以：被告丙○○明知未經主管機關之准許，不得擅自經營油品之銷售
    業務，仍自民國八十九年三月三十日起至同年四月十四日止，在高雄縣仁武鄉○○村○○路一一七之一號對面停車場空地，以每公升新臺幣 (下同)十．三元之
    價格，販售柴油給不特定大貨車業者。嗣於八十九年四月十四日十三時三十分許
    ，丙○○正於上址為甲○○所駕駛之車牌號碼ＷＤ─七三０號營業大貨車加油時
    ，當場為警查獲，並扣得丙○○所有之加油機一部、加油槍一支、油槽一個及柴
    油一萬三千公升。因認被告涉有能源管理法第二十條之一之罪嫌等語。
二、按犯罪事實應依證據證據認定之，無證據不得推定其犯罪事實，刑事訴訟法第一
    百五十四條定有明文。又事實之認定，應憑證據，如未能發現相當證據，或證據
    不足以證明，自不能以推測或擬制之方法，為裁判基礎（最高法院四十年台上字
    第八六號判例參照）；且認定犯罪事實所憑之證據，雖不以直接證據為限，間接
    證據亦包括在內，然無論直接證據或間接證據，其為訴訟上之證明，須於通常一
    般之人均不致有所懷疑，而得確信其為真實之程度者，始得據為有罪之認定，倘
    其證明尚未達此一程度，而有合理之懷疑存在而無從使事實審法院得有罪之確信
    時，即應由法院為諭知被告無罪之判決（最高法院七十六年台上字第四九八六號
    判例參照）。
三、公訴人認被告涉有上開犯嫌，無非係以證人即在現場加油之大貨車司機甲○○之
    證詞、現場照片三十張，加油機一部、加油槍一支、油槽一個及柴油一萬三千公
    升扣案為主要論據。訊據被告丙○○，堅決否認有右揭犯行，辯稱：伊未經營油
    品銷售業務，伊受「曹先生」僱用看管停車場，「曹先生」名字伊不知，亦找不
    到；伊知是丁○○在經營的，但伊跟丁○○不熟等語。經查：
（一）證人丁○○到庭結證稱：被查獲之油是伊在賣，伊是被查獲的前一個星期開始
      經營，約在四月七日開始經營。伊因在東港認識綽號「阿文」之人，「阿文」
      邀伊一起經營，均是「阿文」跟伊聯絡，約三至四天打一次電話給伊，一次拿
      五千公升，每公升賣伊十元，伊再賣給他人十點七元，每天約賺二千元左右，
      扣案之加油機一部、加油槍一支、油槽一個均係伊所有，係向「阿文」買三萬
      多元；「（問：丙○○被抓當天情形？）八十九年四月十四日當天，甲○○要
      來加油，而當時我要去醫院洗腎，我便委託丙○○幫我開門讓甲○○進來加油
      ，但加油是甲○○自己加。甲○○是我事先與他聯絡的」、「（問：竹東路之
      空地除加油外，尚有何其他用途？）除加油外，便是停車，我加油那塊地是向
      『曹先生』租的」等語（均參八十九年八月二日審判筆錄）。證人甲○○則到
      庭結證稱：「（問：去竹東路那邊加過幾次油？）我去加過一次油，但被抓到
      這一次是由我的司機過去加油的」、「（問：誰告訴你那裏有加油站可以加油
      的？）司機相互間聯絡即知道」、「（問：你去加油時，拿油錢給誰？）那一
      天很晚，天色已暗，我也記不清楚是誰，但不是拿給丙○○、丁○○」「（問
      ：上面「甲○○」的名字，是否你簽的？提示警訊筆錄並告以要旨）不是我簽
      的，是司機簽的，他叫乙○」等語。是公訴人憑以認定被告犯罪之證人即現場
      被查獲之司機係甲○○等情，容有誤會。
（二）次查，乙○於前揭時地加油被查獲後於警訊時，冒用甲○○之身分，並偽造其
      署押於警訊筆錄上，業經本院請高雄縣警察局仁武分局調查屬實，有該局八十
      九年九月四日仁警刑字第二○二二號函附同年月一日之警訊筆錄附卷可稽，並
      經本院傳訊乙○，其到庭結證稱：「（問：當天情形？）在這一次被查獲的半
      年前我有去被告的停車場加過一次油，含被查獲這一次總共去加二次。我去加
      油皆其他司機告訴我的，我皆打0000000000號碼的電話去預約加油
      ，我打去皆『顏先生』接的，我第一次去加油被告未在場，第二次被告幫我開
      門，但由我自己加油，我車子到時，大門已打開了，我去加了一百多公升，約
      一、二千元」等語（參八十九年十月二日審判筆錄）。經本院再函查上開行動
      電話0000000000號碼之申請、異動及所有相關資料，查得上開行動
      電話號碼係丁○○於八十八年八月二十一日所申請，有遠傳電信股份有限公司
      風險管制中心函附上開行動電話申請書在卷可佐，是證人乙○及丁○○之前開
      證詞，堪予採信。
（三）綜上所述，上開經營油品銷售業務之人既是丁○○，而證人甲○○亦非當時在
      案發地點加油之司機，自難僅憑被告於查獲地點是受僱看管停車場之工作，即
      認被告有經營油品銷售業務之犯行，公訴人憑以認定被告犯罪之證據，均無足
      採為被告有罪之證據。此外，復查無其他積極證據證明被告有何違反能源管理
      法第二十條之一之犯行，揆諸前開說明，自應為無罪之諭知。
四、至證人丁○○涉犯違反能源管理法及證人乙○涉犯偽造署押之犯嫌，應請公訴人
    另行偵辦卓處，附此敘明。
五、據上論斷，應依刑事訴訟法第三百零一條第一項，判決如主文。
中      華      民      國      九十      年      五      月  二十四    日
                                  臺灣高雄地方法院刑事第二庭
                                      法  官    劉建利
右正本證明與原本無異。
如不服本判決，應於判決送達後十日內，向本院提出上訴狀。
                                      書記官    洪生輝
中      華      民      國      九十      年      五      月  二十四    日


司法院資訊處製作；財團法人民間司法改革基金會備份。
